臺灣桃園地方法院民事判決　　　　　　　　　　　　九十二年度簡上字第三○五號
　　上　訴　人　甲○○
　　被上訴人　　乙○○
右當事人間請求損害賠償事件，上訴人對於民國九十二年十月三十一日本院中壢簡易
庭九十二年度壢簡字第六三七號第一審民事簡易判決提起上訴，本院判決如左：
    主      文
原判決關於命上訴人給付超過新臺幣壹萬玖仟柒佰玖拾玖元部分，及該部分假執行之
宣告與訴訟費用之裁判均廢棄。
右開廢棄部分，被上訴人在第一審簡易之訴駁回。
其餘上訴駁回。
第一、二審訴訟費用由上訴人負擔分十分之二，餘由被上訴人負擔。
    事      實
甲、上訴人方面：
  一、聲明：
    (一)原判決廢棄。
    (二)駁回被上訴人在第一審之訴。
    (三)第一、二審訴訟費用由被上訴人負擔。
  二、陳述：除與原審判決書所載相同者茲予引用外，補稱：
    (一)被上訴人於車禍發生當時，不但違規在雙黃線左側超車，又故意在上訴人車前
      約三公尺左右緊急煞車，致使上訴人煞車不及而自後追撞，故上訴人就本件車
      禍之發生並無過失。
    (二)被上訴人主張其車輛進廠修復共二十一日，然實際上應不需要那麼多天數，又
      被上訴人提出其於修車期間支出包車費用共計新臺幣（下同）四萬二千元之愛
      心交通股份有限公司（下稱愛心交通公司）收據，上訴人認為並不實在。另證
      人李宜樺於原審之證詞及臺灣省桃園縣區車輛行車事故鑑定委員會之鑑定意見
      書，亦不確實，因證人李宜樺與被上訴人是同路人，而臺灣省桃園縣區車輛行
      車事故鑑定委員會則僅採用單方面陳述之意見，均不足採信。
  三、證據：援用原審之立證方法，並請求本院查詢被上訴人之實際修車日數及費用
      為何。
乙、被上訴人方面：
  一、聲明：駁回上訴。
  二、陳述：除與原審判決書所載相同者茲予引用外，補稱：
    (一)被上訴人於車禍當日係駕駛李宜樺所有之車號Ｖ二—九一六一號自小客車（下
      稱系爭車輛），車禍當時李宜樺亦在車上，事後李宜樺已將系爭車輛之損害賠
      償請求權讓與被上訴人。而系爭車輛關於零件部分之修復費用，被上訴人於原
      審時係請求一萬一千二百三十七元，茲願意減縮為九千二百零八元（將其中一
      筆二千零二十九元之統一發票金額扣除）。
    (二)被上訴人於本件車禍中並未受傷，但因被上訴人平日上班需要使用車輛，於車
      禍後之修車期間無車可用，遂向愛心交通公司租車而支出費用四萬二千元，此
      部分亦屬被上訴人所受之損害，上訴人應一併賠償。
  三、證據：援用原審之立證方法。
    理      由
一、按「訴訟，由被告住所地之法院管轄」、「因侵權行為涉訟者，得由行為地之法
    院管轄」，民事訴訟法第一條第一項前段、第十五條第一項分別定有明文。本件
    上訴人（即被告）之住所地雖位於新竹縣，然被上訴人（即原告）乃基於侵權行
    為損害賠償請求權提起本件訴訟，而本件侵權行為地係位於桃園縣中壢市○○路
    ○段三三四號前，屬本院管轄之範圍內，是以本院依法有管轄權，合先敘明。
二、被上訴人於原審所請求之車輛修復費用，關於零件費用係請求一萬一千二百三十
    七元，嗣於本院審理時，減縮此部分請求金額為九千二百零八元，經核此係減縮
    應受判決事項之聲明，與民事訴訟法第四百四十六條第一項但書、第二百五十五
    條第一項第三款之規定相符，應予准許。
三、被上訴人主張：其於民國九十年十二月三十日凌晨一時三十分許駕駛李宜樺所有
    之系爭車輛，沿桃園縣中壢市○○路由中壢往大園方向行駛，行經桃園縣中壢市
    ○○路○段三三四號六和機械公司門口前，依路口閃光黃燈之號誌指示，減速並
    查看有無車輛自廠區出來，惟駕駛車號ＤＨ—一九四五號自小客車之上訴人竟未
    保持安全距離而自後追撞，致系爭車輛受有損害，李宜樺因此支出車輛維修費用
    ，包含零件費用九千二百零八元及工資一萬七千七百七十元，共計二萬六千九百
    七十八元（此為減縮後之金額）。又由於被上訴人本以系爭車輛作為代步之用，
    惟系爭車輛於九十年十二月三十日進廠維修，至九十一年一月十九日取車，共二
    十一日無法使用系爭車輛，致使被上訴人需向租賃公司承租代步工具，每日二千
    元，共支出四萬二千元。系爭車輛雖為李宜樺所有，惟被上訴人已賠償前開修車
    費用予李宜樺，李宜樺並將系爭車輛之損害賠償請求權讓與被上訴人，從而被上
    訴人自得請求上訴人賠償，爰依民法第一百八十四條侵權行為法律關係提起本件
    訴訟，請求上訴人應給付被上訴人十二萬一千零七元（經原審僅判准上訴人應賠
    償六萬二千二百四十六元，而被上訴人並未提起上訴，故本院審判範圍應僅限於
    上開金額範圍內），並自起訴狀繕本送達之翌日即九十二年七月九日起至清償日
    止，按週年利率百分之五計算之法定遲延利息等語。
四、上訴人則以：本件交通事故之起因在於被上訴人違規超車又緊急煞車，致上訴人
    煞車不及，才會造成追撞，上訴人並無過失等語，資為抗辯。
五、被上訴人主張其於前揭時地駕駛向訴外人李宜樺所借之系爭車輛，遭上訴人駕駛
    車輛自後追撞一情，為上訴人所不爭執，且有被上訴人提出之道路交通事故調查
    表一紙為證，並經原審依職權向桃園縣政府警察局中壢分局調閱本件交通事故調
    查表、現場圖及筆錄各一份在卷可查，是此部分事實堪以認定。惟被上訴人另主
    張：本件交通事故係因上訴人之過失所致一節，則為上訴人否認，並以前詞置辯
    ，是本件首應審究者厥為：上訴人就本件交通事故有無過失？經查：
  (一)本件交通事故之發生地點係在桃園縣中壢市○○路二段三三四號前之中壢往大園
    方向車道上，該處為六和機械公司之門口，於該路口設有閃光黃燈號誌，運作正
    常，被上訴人駕駛之系爭車輛遭上訴人車輛自後追撞後，其停止方向幾與新生路
    即被上訴人行駛之方向平行（車頭仍朝中壢往大園之方向），事發後系爭車輛車
    尾與上訴人所駕駛車輛車頭距離一點九公尺，地面並無煞車痕跡等情，有桃園縣
    政府警察局中壢分局函送之道路交通事故調查報告表一份在卷可憑（見原審卷第
    一八頁），且為兩造所不爭執，足信為真實。
  (二)再依被上訴人於警訊及原審審理時自陳其當時之時速為三十至四十公里，上訴人
    則自陳其當時之時速為六十至七十公里等語（警訊筆錄附於原審卷第一九頁、第
    二０頁），足見上訴人之車速並未過快，至上訴人駕車行經上開設有閃光黃燈之
    地點時，則未依號誌之指示減速慢行。又證人李宜樺於原審審理時到庭結證稱：
    兩造於九十年十二月三十日發生交通事故時，我就坐在（被上訴人駕駛）系爭車
    輛之副手座，當時我們開車是中壢往大園方向，經過六和機械門口時有稍為減速
    ，上訴人就撞上來，被上訴人所駕車輛並未變換車道等語（詳見原審卷第四七頁
    至第四九頁言詞辯論筆錄），按證人李宜樺與兩造均無仇怨，衡情當無甘冒偽證
    罪責而故為不實證詞之理，且其前開證詞核與本件道路交通事故調查報告表記載
    之內容及被上訴人之陳述均相符合，足堪採信，從而，應認被上訴人並無上訴人
    所指「於超車後復緊急煞車」情形。
  (三)按汽車在同一車道行駛時，除擬超越前車外，後車與前車之間應保持隨時可以煞
    停之距離；汽車行駛時，駕駛人應注意車前狀況，並隨時採取必要之安全措施；
    汽車行駛至交岔路口，其行進應遵守燈光號誌或交通警察之指示，從而，車輛行
    經閃光黃燈路口時，車輛應減速接近，注意安全，小心通過，此參道路交通安全
    規則第九十四條第一項及第三項、第一百零二條第一項第一款、道路交通標誌標
    線號誌設置規則第一百九十四條第一項第三款第四點、第二百一十一條第一項第
    一款規定自明。上訴人駕駛車輛行經上開路段，原應注意與前車保持隨時可煞停
    之距離，並應注意車前狀況，隨時採取必要之安全措施，且應依循該路口閃光黃
    燈號誌之指示減速慢行，而依道路交通事故調查報告表之記載，當天天氣晴朗、
    有夜間照明、路面乾燥、無缺陷亦無障礙物，並無不能注意之情形，惟上訴人竟
    疏未注意上開規定而自後追撞被上訴人之車輛，其有過失甚明。再者，經桃園縣
    政府警察局中壢分局囑託臺灣省桃園縣區車輛行車事故鑑定委員會鑑定之結果，
    亦認本件交通事故乃因上訴人駕駛自小客車未與前車保持安全距離自後追撞前車
    所致，此有被上訴人提出之臺灣省桃園縣區車輛行車事故鑑定委員會九十一年六
    月二十一日九十一府車鑑桃字第九一○一八七號函暨該會鑑定意見書各一份附卷
    可按（原審卷第三四頁至第三六頁），核與本院之前開認定結果相符，由此益足
    以證明上訴人駕車行經上開閃光黃燈路口時未減速慢行，且未與前車保持安全車
    距，確屬本件交通事故之肇事原因，是上訴人辯稱其無過失一節，不足採信。
六、按「因故意或過失，不法侵害他人之權利者，負損害賠償責任」；「汽車、機車
    或其他非依軌道行駛之動力車輛，在使用中加損害於他人者，駕駛人應賠償因此
    所生之損害」；「負損害賠償責任者，除法律另有規定或契約另有訂定外，應回
    復他方損害發生前之原狀（第一項）。第一項情形，債權人得請求支付回復原狀
    所必要之費用，以代回復原狀（第三項）」；「損害賠償，除法律另有規定或契
    約另有訂定外，應以填補債權人所受損害及所失利益為限」；民法第一百八十四
    條第一項前段、第一百九十一條之二前段、第二百十三條第一項、第三項、第二
    百十六條第一項分別定有明文。查系爭車輛因本件交通事故受有損害，有被上訴
    人所提出由匯豐汽車股份有限公司中壢保養廠（下稱匯豐汽車中壢保養廠）出具
    之統一發票、結帳清單各二紙為證，並經本院依上訴人之請求向匯豐汽車中壢保
    養廠查詢屬實，並有該廠函覆之服務廠維修工作單一紙、估價單二紙在卷可憑（
    見本院卷第三七頁至第三九頁），足信為真實。據此，系爭車輛之損害與上訴人
    之前開駕車過失行為之間具有因果關係，從而該車所有人自得依照前揭規定請求
    上訴人賠償車輛之修復費用。至系爭車輛雖為李宜樺所有，惟被上訴人已將該車
    之修復費用賠付李宜樺，李宜樺業將系爭車輛之損害賠償請求權讓與被上訴人一
    情，業經李宜樺於原審證述明確，並有李宜樺出具之債權讓與書一紙在卷為憑（
    原審卷第五二頁），足認被上訴人已對上訴人取得系爭車輛之損害賠償請求權。
七、茲就被上訴人所請求之費用究竟有無理由，分論如下：
  (一)車輛修復費用：
    按被害人請求車輛修復費用，應以必要者為限，是以關於更新零件部分之請求，
    應扣除按汽車使用年限計算折舊後之費用。查系爭車輛經送請修復之費用，包括
    工資費用一萬七千七百七十元、零件費用九千二百零八元，共計二萬六千九百七
    十八元，有前開統一發票、結帳清單各二紙為憑，並經本院函查屬實，堪以認定
    。惟系爭車輛之修復，零件部分既係以新品代舊品，則零件費用之折舊部分應予
    扣除，始屬公平。查系爭車輛係於八十七年八月十八日領照使用，有行車執照影
    本一紙在卷可稽，至九十年十二月三十日交通事故發生時，已使用約三年四月之
    久，依行政院所頒固定資產耐用年數表及固定資產折舊率表，自用小客車之耐用
    年數為五年，依定率遞減法即每年折舊率為千分之三六九計算其折舊，則被上訴
    人關於零件部分於扣除折舊金額後得請求之費用為二千零二十九元（9208—7179
    =2029），加上工資費用一萬七千七百七十元，系爭車輛之必要修復費用應為一
    萬九千七百九十九元，從而，被上訴人得請求必要之修復費用以此為限，逾此部
    分之請求，即屬無據。
  (二)租車費用：
    被上訴人主張：系爭車輛進場修復共計二十一日等情，亦有結帳清單二紙在卷為
    憑，並經本院函查屬實，堪認屬實。惟被上訴人另主張：其平日以系爭車輛代步
    ，因車輛送修二十一天，期間向租賃公司租車使用，每日二千元，共計支出四萬
    二千元費用等情，雖據其於原審提出愛心交通股份有限公司（葉庚耀）蓋章之免
    用發票收據影本一紙為證，惟查，系爭車輛非屬被上訴人所有，而係李宜樺所有
    一情，已如前述，被上訴人既僅受讓系爭車輛之損害賠償請求權，僅得就系爭車
    輛本身所受之損害對上訴人求償，至於被上訴人因無法借得該車使用所損失之利
    益，並非屬本件侵權行為損害賠償之範圍，從而，被上訴人請求上訴人賠償此部
    分之損失，自屬無據，不應准許。
八、綜上所述，被上訴人基於侵權行為之法律關係，請求上訴人給付一萬九千七百九
    十九元，及自起訴狀繕本送達之翌日即九十二年七月九日起至清償日止，按週年
    利率百分之五計算之法定遲延利息，為有理由，應予准許。逾此部分之請求，為
    無理由，應予駁回。又上開准許部分，係屬民事訴訟法第四百二十七條第一項訴
    訟適用簡易程序所為被告敗訴之判決，依同法第三百八十九條第一項第三款規定
    ，應依職權宣告假執行。原審就超過上開應准許部分，為上訴人敗訴之判決，並
    依職權為假執行之宣告，自有未洽。上訴意旨就此部分指摘原判決不當，求予廢
    棄改判，為有理由。至於上開應准許部分，原審判命上訴人給付，並依職權為假
    執行之宣告，核無違誤，上訴意旨就此部分，仍執前詞指摘原判決不當，求予廢
    棄，為無理由，應駁回其上訴。
九、據上論結，本件上訴為一部有理由，一部無理由，依民事訴訟法第四百三十六條
    之一第三項、第四百四十九條第一項、第四百五十條、第七十九條、第四百六十
    三條，判決如主文。
中　　　華　　　民　　　國　　九十三　　年　　　十　　　月　　  二十　　日
                                臺灣桃園地方法院民事第三庭
                                        審判長法官　潘進柳
                                        法　　　官　劉雪惠
                                        法　　　官　周玉
附表（金額：新台幣，小數點以下四捨五入）：
┌──────┬───────────────────────┐
│第一年折舊  │9208×0.369=3398                              │
├──────┼───────────────────────┤
│第二年折舊  │（9208—3398）×0.369=2144                    │
├──────┼───────────────────────┤
│第三年折舊  │（9208—3398—2144）×0.369=1353              │
├──────┼───────────────────────┤
│第四年折舊  │（9208—3398—2144—1353）×0.369×4/12=284   │
├──────┼───────────────────────┤
│合計折舊金額│3398+2144+1353+284=7179                       │
└──────┴───────────────────────┘
右為正本係照原本作成。
不得上訴。
中　　　華　　　民　　　國　　九十三　　年　　　十　　　月　　  二十　　日
                                        書　記　官　張簡純靜
